臺灣高等法院刑事裁定
110年度毒抗字第10號
抗  告  人
即  被  告  賴居萬



上列抗告人即被告因違反毒品危害防制條例案件，不服臺灣基隆
地方法院109年度毒聲字第189號，民國109年12月9日裁定（聲請
案號：臺灣基隆地方檢察署109年度毒偵字第1282號、109年度聲
觀字第189號），提起抗告，本院裁定如下：
    主  文
抗告駁回。
    理  由
一、原審裁定意旨略以：本件抗告人即被告甲○○前因施用毒品案
    件，經法院裁定送觀察、勒戒後，認無繼續施用毒品之傾向
    ，於民國88年6月9日執行完畢釋放出所，並由臺灣基隆地方
    檢察署檢察官以88年度偵緝字第222號為不起訴處分確定。
    詎被告於上揭觀察、勒戒執行完畢釋放3年後，於109年9月2
    日上午9時許，在瑞芳礦工醫院廁所內，施用第二級毒品甲
    基安非他命，自應依修正後毒品危害防制條例規定，再予適
    用觀察、勒戒或強制戒治之機會。且本案係於109年7月15日
    新法施行後所犯，而檢察官依新法規定聲請裁定送觀察、勒
    戒，核屬有據，應予准許。
二、被告抗告意旨略以：其經長庚醫療財團法人基隆長庚紀念醫
    院（下稱基隆長庚醫院）診斷顱內出血、高血壓，導致身體
    右半身無力，需人照顧，每3個月須回診1次，有該院診斷證
    明書為憑，爰聲請延期觀察、勒戒云云。　　
三、本院經查：
　㈠按施用毒品者，檢察官應聲請法院裁定，或少年法院（地方
    法院少年法庭）應先裁定，令被告或少年入勒戒處所觀察、
    勒戒，其期間不得逾2月；依前項規定為觀察、勒戒或強制
    戒治執行完畢釋放後，3年後再犯施用毒品之罪者，適用毒
    品危害防制條例第20條第1項、第2項之規定，同條例第20條
    第1項、第3項分別定有明文。又上開所謂「3年後再犯」，
    只要本次再犯（不論修正施行前、後）距最近1次觀察、勒
    戒或強制戒治執行完畢釋放，已逾3年者，即該當之，不因
    其間有無犯第10條之罪經起訴、判刑或執行而受影響（最高
    法院刑事大法庭109年度台上大字第3826號裁定意旨參照）
    。
　㈡被告前二度因施用毒品案件，經原審以87年度毒聲字第457號
    、88年度毒聲字第677號裁定送觀察、勒戒後，因認無繼續
    施用毒品傾向，分別於87年10月30日、88年6月9日出勒戒處
    所。又因施用毒品案件，由原審以89年度毒聲字第637 號裁
    定令入勒戒處所施以強制戒治，嗣經原審以89年度毒聲字第
    2240號裁定停止戒治，所餘戒治期間，付保護管束，於90年
    1月3日出戒治所，迄90年5 月28日保護管束期滿，此有本院
    被告前案紀錄表可稽。被告本次施用第二級毒品，距最近1
    次強制戒治執行完畢釋放已逾3年。檢察官於109年9月4日偵
    查時，就施用毒品等節訊問被告，被告答稱：沒有意見等語
    （詳毒偵卷第135頁），業已保障其基本陳述意見權利。且
    被告另多次犯毒品案件，或已經判刑確定，或尚繫屬中，有
    本院被告前案紀錄表可按。被告故意犯他罪，經檢察官提起
    公訴或判決有罪確定及另案執行有期徒刑，除無礙其完成戒
    癮治療之期程者外，不適合為附命完成戒癮治療之緩起訴處
    分，毒品戒癮治療實施辦法及完成治療認定標準第2條第2項
    亦有明文，則被告具備不適合為附命完成戒癮治療緩起訴之
    事由。是原審依檢察官之聲請裁定令被告入勒戒處所觀察、
    勒戒，於法並無不合或不當，應予維持。
　㈢至被告所陳其經基隆長庚醫院診斷顱內出血、高血壓，導致
    身體右半身無力，需人照顧，每3個月須回診1次等節，固據
    提出該院診斷證明書為憑。然上開所指，核與是否令入勒戒
    處所觀察、勒戒並無聯關，且於觀察、勒戒期間本得請求勒
    戒處所之醫護人員給予適當照料，自不得因此解免依法應受
    之觀察、勒戒處分。且被告聲請延期觀察、勒戒，依觀察勒
    戒處分執行條例之規定，乃檢察官之職權，非本院所得審酌
    。
四、原審以被告施用第二級毒品，事證明確，依毒品危害防制條
    例第20條第1項、第3項（原裁定贅引第35條之1第2款）及觀
    察勒戒處分執行條例第3條第1項（原裁定贅引第2項）之規
    定，裁定令入勒戒處所觀察、勒戒，其期間不得逾2月，經
    核並無違誤。抗告意旨徒以前詞指摘原裁定不當，請求延期
    觀察、勒戒，為無理由，應予駁回。
五、據上論斷，應依刑事訴訟法第412條，裁定如主文。
中　　華　　民　　國　　110 　年　　1 　　月　　7 　　日
                  刑事第二庭    審判長法　官  周盈文   
　　　　　　　　　　　　　　          法  官  郭豫珍
　　　　　　　                        法  官  謝梨敏
以上正本證明與原本無異。
不得再抗告。
                                      書記官  周彧亘
中　　華　　民　　國　　110 　年　　1 　　月　　8 　　日